臺灣高雄地方法院刑事裁定
111年度毒聲字第692號
聲  請  人  臺灣高雄地方檢察署檢察官
被      告  郭衣騏


上列被告因違反毒品危害防制條例案件，經檢察官聲請送觀察、
勒戒(111年度撤緩毒偵字第123號)，本院裁定如下：
    主  文
郭衣騏施用第二級毒品，令入勒戒處所觀察、勒戒，其期間不得
逾貳月。
    理  由
一、聲請意旨如附件聲請書所載。
二、按犯毒品危害防制條例第10條之罪者，檢察官應聲請法院裁
    定，令被告入勒戒處所觀察、勒戒，其期間不得逾2月；依
    前項規定為觀察、勒戒或強制戒治執行完畢釋放後，3年後
    再犯第10條之罪者，適用本條前2項之規定，毒品危害防制
    條例第20條第1項、第3項分別定有明文。而上開所謂「3年
    後再犯」，只要本次再犯距最近1次觀察、勒戒或強制戒治
    執行完畢釋放，已逾3年者，即該當之，不因其間有無犯第1
    0條之罪經起訴、判刑或執行而受影響（最高法院刑事大法
    庭109年度台上大字第3826號裁定意旨參照）。
三、經查：
㈠、被告郭衣騏於民國110年5月14日11時20分許為警採尿時起回
    溯72小時內某時(不含公權力拘束期間)，在高雄市○○區○○○
    路000號住處內，以將第二級毒品甲基安非他命置入玻璃球
    燒烤後吸食煙霧之方式，施用甲基安非他命1次乙節，業據
    被告於偵訊中坦承不諱，且其上開時間採尿送驗結果，確呈
    甲基安非他命陽性反應，有鑑定許可書、高雄市政府警察局
    刑事警察大隊18分隊毒品案件尿液採證代碼對照表（尿液代
    碼：L00-000-000號）及正修科技大學超微量研究科技中心1
    10年6月2日尿液檢驗報告（原始編號：L00-000-000號）在
    卷可憑，足認被告上開任意性自白與事實相符。本件事證明
    確，被告於上述時間施用甲基安非他命之事實，堪可認定。
㈡、又被告前因施用毒品案件，經送觀察、勒戒後，因認無繼續
    施用毒品傾向，於97年3月31日執行完畢釋放，並經臺灣高
    雄地方檢察署（下稱高雄地檢署）檢察官以96年度毒偵字第
    9857號不起訴處分確定，迄今並無再為觀察、勒戒或強制戒
    治處遇之紀錄乙節，有臺灣高等法院被告前案紀錄表在卷可
    稽。本件係被告於前開觀察、勒戒執行完畢釋放3年後所為
    ，依前揭說明，縱被告其間因犯施用毒品罪經起訴、判刑或
    執行，仍應依毒品危害防制條例第20條第3項規定，再予適
    用觀察、勒戒或強制戒治之機會。
㈢、至於被告本次施用毒品犯行雖前經高雄地檢署檢察官以110年
    度毒偵字第2010號為附命戒癮治療之緩起訴處分，緩起訴期
    間自111年2月24日起至112年2月23日止，惟因被告於緩起訴
    期間內，未依規定完成戒癮治療、精神治療、心理輔導或其他適
    當之處遇措施，經檢察官以111年度撤緩字第306號撤銷緩起
    訴處分確定，有緩起訴處分書、撤銷緩起訴處分書、送達證
    書、臺灣高等法院被告前案紀錄表等件在卷可參。然「緩起
    訴處分之戒癮治療」與「觀察、勒戒或強制戒治」之處遇，
    因法律規定之程序、效果均不相同，已無法等同視之，即被
    告初犯（或觀察、勒戒、強制戒治執行完畢釋放3年後再犯
    ）施用毒品，經為命戒癮治療之緩起訴處分，若遭撤銷，檢
    察官針對該次撤銷緩起訴之施用毒品犯行，或者戒癮治療履
    行完畢，檢察官針對之後施用毒品犯行，均仍應依前揭毒品
    危害防制條例第20條或第23條之規定處理，亦可以再為緩起
    訴，然不得逕行起訴（最高法院110年度台非字第98號判決
    、110年度台上字第2096號判決意旨參照）。是被告未完成
    戒癮治療期程，所受之前揭緩起訴處分遭撤銷，無任何等同
    受有「觀察、勒戒或強制戒治執行」之效果，檢察官針對本
    件施用毒品再為聲請觀察、勒戒，亦為適法，併此說明。
㈣、本件聲請意旨載明被告前經高雄地檢署檢察官以110年度毒偵
    字第2010號為緩起訴處分，惟因被告於本案緩起訴期間內，
    未依規定完成戒癮治療、精神治療、心理輔導或其他適當之處遇
    措施，而經同署檢察官以111年度撤緩字第306號撤銷緩起訴
    處分確定，認不宜再給予戒癮治療之緩起訴處分（如附件）
    。而依卷證資料所示，被告本次施用毒品，檢察官給予被告
    戒癮治療機會，惟被告卻於緩起訴處分期間內，未依規定完
    成戒癮治療、精神治療、心理輔導或其他適當之處遇措施，而遭
    檢察官撤銷緩起訴處分，已於前述，顯見被告無戒癮治療之
    真意及決心，若再僅以寬鬆之社區性戒癮治療，確難期待其
    能完全戒絕毒癮。從而，檢察官考量本案具體情節，向本院
    聲請令被告入勒戒處所觀察、勒戒，以監禁式之治療方式，
    求短時間內隔絕被告之毒品來源，務使其專心戒除毒癮，而
    未依刑事訴訟法第253條之1規定對被告為附命完成戒癮治療
    之緩起訴處分，核其此部分職權之行使尚屬合法，形式上亦
    無裁量恣意或濫用之情，於法有據。
四、綜上所述，本件聲請為有理由，應予准許，依毒品危害防制
    條例第20條第3項、第1項，裁定如主文。　　
中　　華　　民　　國　　111 　年　 　10 　 月　 20  　日
                  刑事第三庭    法　官  林青怡
【附件】聲請書乙份
以上正本證明與原本無異。
如不服本裁定應於送達後5日內向本院提出抗告狀。
中　　華　　民　　國　　111 　年　　10 　  月　 20　　日
                              書記官  李欣妍